臺灣橋頭地方法院刑事判決　　　　　　110年度審訴字第330號
公　訴　人　臺灣橋頭地方檢察署檢察官
被　　　告　林冠廷


上列被告因妨害公務案件，經檢察官提起公訴（110 年度偵字第
5802號），嗣被告就被訴事實為有罪之陳述，經本院告知簡式審
判程序之旨，並聽取當事人之意見後，由本院合議庭裁定改由受
命法官獨任進行簡式審判程序，判決如下：
    主  文
林冠廷犯駕駛動力交通工具妨害公務罪，處有期徒刑柒月。
    事  實
一、林冠廷於民國110 年1 月25日凌晨2 時41分許，駕駛車牌號
    碼000-0000號自用小客車（下稱甲車），沿高雄市左營區文
    府路由北往南方向行駛，行經文府路與重愛路路口停等紅燈
    時，適有高雄市000000000000路000000
    000000號碼000-0000號警用巡邏車（下稱警車）行駛
    在林彥宇後方，發現林冠廷駕駛之車輛違規超越停止線，即
    按鳴喇叭示意林冠廷停車受檢。詎林冠廷為躲避員警攔查，
    竟駕駛甲車加速行駛，並在高雄市左營區重愛路與文學路口
    紅燈右轉，林彥宇見狀隨即駕駛警車並開啟警示燈及警報器
    鳴笛跟隨在後。其後，林冠廷駕車行經高雄市左營區博愛四
    路與重忠路路口時，見上開警車已接近，明知林彥宇係依法
    執行職務之公務員，竟基於駕駛動力交通工具妨害公務執行
    及損壞公務員職務上掌管之物品之犯意，駕駛甲車衝撞林彥
    宇駕駛之警車後逃逸，以此強暴方式對依法執行公務之公務
    員施強暴行為，並導致警車右後門、右後保桿、右後葉子板
    、右後葉玻璃總成等多處損壞（所涉毀損罪嫌部分，未據告
    訴）。嗣經警查詢甲車之車主及在高雄市左營區文慈路與文
    慈路170 巷口發現甲車後，循線查悉上情。
二、案經高雄市政府警察局左營分局報告臺灣橋頭地方檢察署檢
    察官偵查起訴。
    理  由
一、上揭犯罪事實，業據被告於本院準備程序中坦承不諱（見本
    院卷第41頁、第46頁），並有高雄市政府警察局左營分局博
    愛四路派出所110 年1 月25日員警職務報告、車輛詳細資料
    報表2 紙、甲車及警車損壞照片8 張、匯豐汽車匯豐高雄廠
    鈑噴估價單1 份、行車紀錄器錄影畫面截圖5 張、臺灣橋頭
    地方檢察署檢察官勘驗筆錄1 份在卷可稽（見警卷第1 至3
    頁、第11至31頁；偵卷第31至34頁），足認被告之任意性自
    白與事實相符，應堪採信。本案事證明確，被告犯行堪予認
    定，應依法論科。
二、論罪科刑：
  ㈠按刑法第135 條第1 項之妨害公務罪，以行為人對於公務員
    依法執行職務時，施以強暴、脅迫，即屬當之；所稱「強暴
    」，係指一切有形力即物理力之行使而言，不問其係對人或
    對物為之均包括在內，並不以對於公務員之身體直接實施暴
    力為限，凡以公務員為目標，而對物或對他人施暴力，其結
    果影響及於公務員之執行職務者，亦屬之（最高法院84年度
    台非字第333 號判決意旨參照）。次按刑法第138 條毀損公
    務員職務上掌管之物品罪，所稱之「公務員職務上掌管之物
    品」，係指該物品為公務員本於職務上之關係所掌管者而言
    ，若與其職務無關，僅供日常使用之物品，縱予損壞，除論
    以一般毀損罪外，則難以該條之罪相繩。依警察機關公務車
    輛使用管理要點規定，警察人員對執勤務時所配備使用之車
    輛，有保管維護之責，是警察執行巡邏等勤務所駕駛之巡邏
    車，自屬其職務上掌管之物品（最高法院96年度台上字第46
    54號判決參照）。本罪只需對於公務員職務上所掌管之物品
    ，有毀棄、損壞、隱匿或致令不堪用之任一行為，罪即成立
    ；至所謂損壞，係指物品之全部或一部因其損壞致喪失效用
    者而言。又刑法第138 條之毀損公務員職務上掌管之物品罪
    ，祇要對於公務員職務上所掌管之物品，有毀棄、損壞、隱
    匿或致令不堪用之任一行為，罪即成立，不以兼具為限，而
    組成車輛之任一零件與配備，均具有其特定之功能性，如遭
    破壞，自足減損各該零件之功能及作用，降低車輛駕駛之安
    全性，並造成修復或更換零件之財物損失，均足成立損壞物
    品之罪（最高法院88年度台上字第3742號判決要旨參照）。
    查本案員警林彥宇所駕駛之警車，係用以執行巡邏勤務、跟
    監、追緝人犯等公務上所用之車輛，自屬公務員即警員於職
    務上關係所掌管之物品，而被告為躲避警員攔查，駕車衝撞
    警車之強暴作為，妨害警員依法執行公務，自有駕駛動力交
    通工具妨害公務執行及損壞公務員職務上掌管之物品之客觀
    行為及主觀犯意甚明，並以此強暴方式妨害員警依法執行公
    務及造成警車右後門、右後保險桿、右後葉子板、右後葉玻
    璃總成等多處損壞，並造成修復或更換零件之財物損失，自
    足成立駕駛動力交通工具妨害公務執行罪及損壞公務員職務
    上掌管之物品罪。
  ㈡核被告所為，係犯刑法第135 條第3 項第1 款之駕駛動力交
    通工具妨害公務執行罪及同法第138 條之損壞公務員職務上
    掌管之物品罪。又被告以一駕駛車輛衝撞警車之行為，同時
    對依法執行職務之公務員施強暴行為及使公務員職務上掌管
    之警車受損，係以一行為同時觸犯上開2 罪，為想像競合犯
    ，應依刑法第55條前段規定，從一重之駕駛動力交通工具妨
    害公務執行罪處斷。至起訴書認被告本案所為，係犯刑法第
    135 條第1 項之妨害公務罪嫌，未予評價被告駕駛動力交通
    工具妨害公務執行部分，容有未洽，惟因起訴之基本社會事
    實與本院認定之社會基本事實同一，且經本院告知被告上開
    罪名（見本院卷第40頁、第44頁），已保障被告之訴訟防禦
    權，爰依刑事訴訟法第300 條之規定變更起訴法條後審理之
    。
  ㈢爰審酌被告於員警依法執行職務時，以駕駛車輛衝撞警車之
    方式對員警施加暴力，並損壞公物，嚴重蔑視國家公權力，
    影響公務順利執行，危害員警執行職務之嚴正性及執法尊嚴
    ，並可能危及值勤員警之生命、身體安全，對於社會公共秩
    序及值勤員警之人身安全影響甚鉅，顯然欠缺法治意識，所
    為誠值非難；惟念及被告犯後終能坦承犯行，並賠償遭受財
    產上損害之高雄市政府警察局左營分局博愛四路派出所之損
    失，此有匯豐汽車匯豐高雄廠鈑噴估價單1 份及本院辦理刑
    事案件公務電話紀錄各1 紙附卷可參（見警第23至25頁；本
    院卷第67頁），兼衡被告本案犯罪動機、目的、手段、情節
    與自述教育程度、工作、經濟、身體狀況及家庭生活狀況（
    詳見本院卷第46頁）等一切情狀，量處如主文所示之刑。
據上論斷，應依刑事訴訟法第273 條之1 第1 項、第299 條第1
項前段、第300 條，刑法第135 條第3 項第1 款、第138 條、第
55條，刑法施行法第1 條之1 第1 項，判決如主文。
本案經檢察官陳靜宜提起公訴，檢察官鍾葦怡到庭執行職務。
中    華    民    國   110    年   10     月    29    日
                  刑事第四庭    法  官  陳芸葶
以上正本證明與原本無異。
如不服本判決應於收受送達後20日內向本院提出上訴書狀，並應
敘述具體理由；如未敘述上訴理由者，應於上訴期間屆滿後20日
內向本院補提理由書（均須按他造當事人之人數附繕本）「切勿
逕送上級法院」。
中    華    民    國   110    年   10     月    29    日
                                書記官  黃昰澧
附錄本件論罪科刑法條：
中華民國刑法第135條
對於公務員依法執行職務時，施強暴脅迫者，處3 年以下有期徒
刑、拘役或30萬元以下罰金。
意圖使公務員執行一定之職務或妨害其依法執行一定之職務或使
公務員辭職，而施強暴脅迫者，亦同。
犯前二項之罪而有下列情形之一者，處6 月以上5 年以下有期徒
刑：
一、以駕駛動力交通工具犯之。
二、意圖供行使之用而攜帶兇器或其他危險物品犯之。
犯前三項之罪，因而致公務員於死者，處無期徒刑或7 年以上有
期徒刑；致重傷者，處3 年以上10年以下有期徒刑。
中華民國刑法第138條
毀棄、損壞或隱匿公務員職務上掌管或委託第三人掌管之文書、
圖畫、物品，或致令不堪用者，處5 年以下有期徒刑。